臺灣基隆地方法院交通事件裁定　　　　100年度交聲字第572號
　　　　　　　　　　　　　　　　　　100年度交聲字第574號
原處分機關
即移送機關　交通部公路總局臺北區監理所基隆監理站
異　議　人
即受處分人　黃張寶秀
上列受處分人因違反道路交通管理處罰條例案件，對於交通部公
路總局臺北區監理所基隆監理站中華民國100 年12月6 日所為之
處分（原處分案號：基監字第裁42-RB0000000-0、42-RB0000000
-0號），聲明異議，本院裁定如下：
    主  文
異議駁回。
    理  由
一、原處分意旨略以：異議人即受處分人黃張寶秀於民國100 年
    10月26日上午9 時30分，「無照」騎乘K7B-002 號機車，「
    逆向」行駛於基隆市○○路，為警當場欄檢並製單舉發，核
    無不合，爰依道路交通管理處罰條例第21條第1 項第1 款規
    定，針對「未領有駕駛執照而騎乘機車」之違規行為，裁處
    異議人罰鍰新臺幣（下同）6,000 元；併依同條例第45條第
    1 項第1 款規定（裁決書漏載第1 項），針對「不按遵行方
    向行駛」之違規行為，裁處異議人罰鍰900 元，暨依同條例
    第63條第1 項規定，記違規點數1 點等語。
二、異議意旨則略以：緣異議人本係由配偶黃壽慶騎乘K7B-002
    號機車搭載外出，詎車行途中，駕駛人黃壽慶竟因血壓飆昇
    而不能繼續騎駛；異議人迫於無奈，遂緊急將上開機車牽往
    路旁停放（惟因一時緊張而忘記熄火），乃竟遇員警上前盤
    檢，經異議人反應上情亦未獲置理，實則，異議人並未騎乘
    機車逆向行駛，是異議人對旨揭裁決自難甘服，爰於法定期
    間提起本件異議，求為撤銷原處分等語（參見卷附聲明異議
    狀所載）。
三、按「汽車駕駛人，有下列情形之一者，處新臺幣六千元以上
    一萬二千元以下罰鍰，並當場禁止其駕駛：一未領有駕駛執
    照駕駛小型車或機器腳踏車。」道路交通管理處罰條例第21
    條第1 項第1 款定有明文。又「汽車駕駛人，爭道行駛有下
    列情形之一者，處新臺幣六百元以上一千八百元以下罰鍰：
    一不按遵行之方向行駛。」同條例第45條第1 項第1 款亦有
    明定。且依同條例第63條第1 項第1 款規定，汽車駕駛人有
    同條例第45條之情形者，除依原條款處罰鍰外，記違規點數
    一點。
四、經查：
  (一)異議人於100 年10月26日上午9 時30分，騎乘K7B-002 號機
    車「逆向」行駛於基隆市○○路，遭執勤員警目睹而後當場
    欄查，進而得悉異議人乃「無照駕駛」等事情經過，業據舉
    發員警即證人謝李斌到庭結稱：「（問：本件是否係你舉發
    ？舉發經過為何？）是我舉發無誤。當天我是執行機動巡邏
    勤務（騎機車巡邏），我騎車經過孝四路（我當時是往公園
    街方向行駛），『看到異議人騎乘機車逆向行駛（異議人確
    實是坐在機車上騎車，就跟我們一般看到的機車駕駛情形一
    樣）』，因異議人騎車逆向跟我行駛的是同一條路（我順向
    ，她逆向），所以我遠遠就看到異議人，接下來我直接騎巡
    邏車過去攔截異議人（我攔截異議人之時，異議人還在行駛
    中），我攔截到異議人的地點就大概在孝四路3 號那裡，我
    告知異議人她違規逆向行駛，依法要開單舉發，請她出示行
    照、駕照，異議人一開始是求情說不要告發，並表示她弟弟
    也是警察，但我跟異議人說，依法一定要告發，接下來我就
    問異議人年籍及車籍，並依異議人告知的年籍、車籍查詢掌
    電資料，掌電資料顯示K7B-002 這輛機車是登記在她先生名
    下，『且以掌電資料查詢結果，異議人並未考領駕照』，所
    以後來是舉發異議人逆向及無照駕駛。……」等語（本院10
    0 年12月26日訊問筆錄2 頁）綦詳；且細稽上開情節，其間
    亦核無悖離經驗法則、論理法則乃至互為矛盾齟齬之處，是
    證人謝李斌結稱其目睹異議人騎乘K7B-002 號機車「逆向」
    行駛，經當場欄查復進一步得悉異議人「無照駕駛」之上開
    各節，首已核無瑕疵可指。
  (二)其次，異議人雖迭指舉發員警即證人謝李斌之所述不實云云
    。然查，謝李斌於開單舉發之過程中，曾予同步錄音以為存
    證，此有謝李斌提出於本院之錄音光碟1 只及錄音譯文1 份
    在卷可考；而本院為明瞭本件舉發經過，亦曾當庭播放該只
    錄音光碟以行勘驗，乃其結果，該只光碟所載錄音內容非特
    悉與謝李斌繕製之譯文字句足相稽合，即其播放過程亦查無
    剪接情況而足堪憑信（參見本院100 年12月26日訊問筆錄第
    3 頁之勘驗結果）。再者，上揭錄音所呈現之「女聲」（即
    譯文所示「Ｃ」）確係異議人本人之聲音無誤，此除據異議
    人當庭坦承明確（參見同上卷頁），經參諸譯文所示異議人
    （「Ｃ」）斯時之應答內容，即：「…『我要去公路局，要
    看去宜蘭的車班』…（警：不好意思，阿姨，也是要開）…
    這要罰喔，要罰多少？（警：900 元【意指逆向行駛部分】
    ）阿，要罰900 元…你不要給我罰那麼多…老人家沒有在賺
    錢…你開少一點，不要開那麼多，老人家沒在賺錢。就我老
    公出來幫我看車班，『他就出去，我才出來看車班』…不能
    罰少一點嗎？拜託啦！老人家沒在賺錢，不要這樣阿……（
    警：你有沒有駕照？）有阿，在家裡沒有帶過來，我要出來
    看車班，看明天的車班（警：你有駕照嗎？）有啦，你不要
    這樣好嗎？拜託啦！我就老實跟你講啦，你不要給我罰那麼
    多（警：沒有駕照，你有駕照嗎？）阿（警：你沒有吧，我
    查都沒有阿？沒有吧，你汽車也沒有？）機車沒有………大
    家一樣做警察！你這樣，你要開也開少一點，不要給我開那
    麼多。『我就是要來看車班，停沒機車車位，賣蚵仔煎那看
    不到，我才從這邊過來，要找找看。』…」（以上均參見卷
    附錄音譯文），核亦足見異議人為警查獲後，除曾多次藉詞
    「要看車班，但找不到機車停車位，所以才將機車駛往舉發
    地點」而向員警解釋自己「逆向」行駛之原因，尤曾謊稱「
    有駕照」而妄圖矇混過關以逃避無照駕駛之違規處罰！據此
    勾稽，異議人辯稱「舉發員警即證人謝李斌所述不實」、「
    伊本係由配偶黃壽慶騎乘K7B-002 號機車搭載外出，詎車行
    途中，駕駛人黃壽慶竟因血壓飆昇而不能繼續騎駛；伊迫於
    無奈，方緊急將上開機車牽往路旁停放（惟因一時緊張而忘
    記熄火），而未騎乘機車逆向行駛」云云之昧於事實，尤屬
    昭然而不待言。
五、綜上，因認異議人於旨揭時、地，「無照」騎乘K7B-002 號
    機車且「逆向」行駛於基隆市○○路等違規行為之事證明確
    ；從而，原處分機關援引首開規定，對異議人為首揭裁處，
    自屬適法，並無違誤；異議人徒執前詞，求為免罰，核無理
    由，應予駁回。
六、據上論斷，應依道路交通事件處理辦法第18條，裁定如主文
    。
中    華    民    國   100    年    12    月    30    日
                  交通法庭法  官    王慧惠
以上正本證明與原本無異。
對於本件裁定如有不服，應於收受送達後5 日內，向本院提出抗
告書狀，敘述抗告之理由，抗告於臺灣高等法院。
中    華    民    國   100    年    12    月    30    日
                          書記官    王一芳